【裁判字號】    97,簡上,20
【裁判日期】    970630
【裁判案由】    傷害
【裁判全文】
臺灣新竹地方法院刑事判決              97年度簡上字第20號
上  訴  人
即  被  告  甲○○
                    1弄6號
上列上訴人即被告因傷害案件，不服本院竹東簡易庭96年度竹東
簡字第222號，中華民國96年12月28日第一審簡易判決（聲請簡
易判決處刑案號：96年度偵字第5419號），提起上訴，本院管轄
第二審之合議庭判決如下：
    主  文
上訴駁回。
甲○○緩刑年。
    事  實
一、緣甲○○與丙○○係朋友關係，因甲○○不滿丙○○與其乾
    妹妹陳佳儒分手，致陳佳儒情緒不佳割腕自殺，甲○○遂於
    民國96年9月2日凌晨1時，約丙○○至新竹縣竹東鎮○○街
    439巷源鄉社區公園談判，丙○○於當日赴約前即飲用2瓶罐
    裝啤酒，並攜帶1瓶保力達酒精飲料至上開地點，丙○○於
    談判過程中仍繼續飲用保力達酒精飲料，並與甲○○因與陳
    佳儒交往期間之金錢支出發生口角爭執，甲○○竟基於傷害
    人身體之犯意，徒手揮拳毆打丙○○之左額頭2拳及拉扯丙○○之頭髮，並以丙○○帶去之保力達酒瓶毆打丙○○之右
    手手背數下，致丙○○受有右手及右手腕腫脹、左眉局部紅
    腫、左側枕部頭皮腫脹之傷害。
二、案經丙○○訴由新竹縣警察局竹東分局報請臺灣新竹地方法
    院檢察署檢察官偵查後聲請簡易判決處刑。
    理  由
壹、程序部分：
一、按被告以外之人於審判外之言詞或書面陳述，除法律另有規
    定者外，不得作為證據，刑事訴訟法第159條第1項固有明文
    規定。又被告以外之人於審判外之陳述，雖不符刑事訴訟法
    第159條之1至之4之規定，惟經當事人於審判程序同意作為
    證據，法院審酌該言詞陳述或書面陳述作成時之情況，認為
    適當者，亦得為證據，復為同法第159條之5第1項所明定。
    本案證人丙○○、乙○○於警詢或偵查中之陳述，業經被告
    同意援引作為證據，本院審酌後亦認為適當，故其於審判外
    之陳述，自得作為本案之證據。另本案認定事實所引用之文
    書證據，並無證據證明係公務員違背法定程序所取得，亦無
    刑事訴訟法第159條之4之顯有不可信之情況與不得作為證據
    之情形，自應認有證據能力，此合先敘明。
貳、實體部分：
一、上開犯罪事實，業經被告甲○○於本院審理時坦白承認（見
    本院卷第58頁），核與告訴人丙○○於警詢、偵查中指訴遭
    被告毆打之情節大致相符（見偵查卷第8至10、17頁），告
    訴人丙○○於本院審理時固證稱：有同意被告打伊，當時意
    識清醒，偵查中所述不完全實在，是因為家人堅持才對被告
    提出告訴云云（見本院卷第43頁）。惟被告與告訴人於談判
    過程中有發生口角爭執一節，業據被告自承在卷（見偵查卷
    第17頁），並經證人即目擊被告持酒瓶毆打告訴人之被告友
    人乙○○、告訴人以證人身分於本院審理時證述明確，證人
    乙○○證述：告訴人與被告有發生爭吵，看到兩個人都很兇
    的樣子，講話很大聲等語，證人丙○○亦證述：有與被告爭
    吵，吵伊前女友的事，伊要跟女友分手，有跟被告說伊有另
    外喜歡的人，被告看不過去，跟伊吵錢的事情，因為伊前女
    友認為錢都是她付出的，但伊覺得兩人在一起沒有計較那麼
    多，當時有動氣，氣被告講錢的事，伸手讓被告打的時候，
    沒有酒醉，但有一點賭氣等語（見本院卷第41、42、47、48
    、52頁），按經承諾而實施之行為得阻卻違法，需行為人所
    得之承諾為有效之承諾，亦即承諾人需有承諾能力，且其所
    為之承諾需毫無瑕疵而出於真摯，本件參以證人乙○○於偵
    查時具結證述：「（丙○○有無喝酒？）有，因她來時有酒
    味，手上還拿1瓶酒，談判過程中她還有喝酒，我不曉得她
    喝多少，但她講話時快酒醉了，走路不穩，講話胡言亂語一
    直重覆，聽她講話就知道她根本醉了」、「（你說丙○○有
    跟甲○○說可以打她，她有無將手伸出來？）有，她說好幾
    次，她手伸出來時人是坐著，口齒不清，她講話時根本不知
    道自己在講什麼。」等情觀之（見偵查卷第19頁），告訴人
    於赴約前即已飲酒，並在與被告談話過程中持續飲用酒類，
    且被告邀約告訴人之目的，即係為與告訴人理論關於告訴人
    與其乾妹妹陳佳儒分手一事，在談判過程中雙方已有口角言
    語衝突，是告訴人因酒精之影響及情緒之起伏，縱然曾出言
    「給你打、給你打」等同意被告傷害其身體法益之言語，參
    諸當時告訴人之情緒及精神狀態，尚難認其有完全之承諾能
    力，或所為之同意或承諾，係出於真摯之意思，而得執為被
    告阻卻違法之超法規阻卻違法事由，且告訴人於本院審理時
    復證述：是因為覺得自己劈腿對不起陳佳儒，又告被告，覺
    得對不起被告，不想要被告留有案底，所以在法庭上迴護被
    告，而做不實的陳述，在檢察官之證述比較接近當時發生的
    客觀情形，在法院審理時因為不想讓被告留有案底，所以講
    話比較保留等語（見本院卷第51、52頁），是告訴人於本院
    審理時初證稱：有同意被告打伊，因為覺得自己有錯，同意
    被告打伊時，意識是清醒的云云，顯係迴護被告之詞，尚難
    作為對被告有利之認定，而證人乙○○於本院審理時證稱：
    告訴人當時對被告說「給你打」，可能是告訴人認為自己做
    錯事，與其喝酒沒有關係云云（見本院卷第40頁），亦屬主
    觀臆測之詞，不足作為對被告有利之認定。此外，復有行政
    院國軍退除役官兵輔導委員會竹東榮民醫院診斷證明書1紙
    在卷可稽（見偵查卷第26頁），本件事證明確，被告傷害犯
    行，堪以認定，應予依法論科。
二、核被告所為，係犯刑法第277條第1項之傷害罪。原審認被告
    犯行事證明確，適用刑法第277條第1項、第41條第1項前段
    、刑法施行法第1條之1，判處被告拘役45日，如易科罰金以
    新臺幣1000元折算1日予以論罪科刑，認事用法並無違誤，
    所量刑度亦稱妥適。被告上訴意旨認與告訴人談判時，告訴
    人意識清楚，也同意被告動手毆打，而指摘原判決不當，為
    無理由，應予駁回。
三、爰審酌被告犯罪動機係因其乾妹妹與告訴人分手一事而打抱
    不平，前未曾受有期徒刑以上刑之宣告，素行尚稱良好，有
    臺灣新竹地方法院檢察署刑案資料查註紀錄表及臺灣高等法
    院被告前案紀錄表在卷可參，其因一時失慮致罹刑典，於本
    院審理時終能坦承犯行，且已與告訴人達成和解，有和解書
    1份存卷可查（見本院卷第20頁），告訴人並於本院審理時
    表示：被告已經有道歉，並且代其支付醫藥費，願意原諒被
    告，不願意再追究，不希望被告留有案底等語（見本院卷第
    57頁），且有本院公務電話紀錄1紙在卷為憑（見本院卷第2
    2頁），其經此偵審程序之教訓後，應能知所警惕，而無再
    犯之虞，本院因認對其所宣告之刑以暫不執行為當，爰併予
    宣告緩刑3年，促其戒慎，以啟自新。被告持以毆打告訴人
    之保力達酒瓶，非其所有之物，不予宣告沒收，附此敘明。
據上論斷，應依刑事訴訟法第455條之1第1項、第3項、第368條
，刑法第74條第1項第1款，判決如主文。
本案經檢察官葉乃瑋到庭執行職務。
中    華    民    國    97    年    6     月    30    日
                  刑事第五庭審判長法  官  吳靜怡
                                  法  官  林佑珊
                                  法  官  蔡欣怡
不得上訴。
以上正本證明與原本無異。
中    華    民    國    97    年    6     月    30    日
                                  書記官  劉怡芳


司法院資訊處製作；財團法人民間司法改革基金會備份。
